臺灣板橋地方法院交通事件裁定　　　　100年度交聲字第138號
原處分機關　交通部公路總局臺北區監理所
異　議　人
即受處分人　陳特豪
上列異議人因違反道路交通管理處罰條例案件，對於交通部公路
總局臺北區監理所於民國99年12月20日以北監營裁字第裁40-C00
000000號所為之裁決處分，聲明異議，本院裁定如下：
    主  文
異議駁回。
    理  由
一、原處分意旨略以：異議人即受處分人陳特豪因有「計程車駕
    駛人在執業期中犯詐欺罪，經本院判決有期徒刑2 月確定」
    之違規情事，於民國99年6 月1 日經新北市政府（即臺北縣
    政府，於99年12月25日改制更名）警察局交通警察大隊警員
    製單舉發後，原處分機關交通部公路總局臺北區監理所於99
    年12月20日以北監營裁字第裁40-C00000000號裁決書，依道
    路交通管理處罰條例第37條第3 項、第67條第2 項（裁決書
    漏載第67條第2 項）等規定，裁處異議人吊銷駕駛執照，並
    自吊銷之日起，3 年內不得重新考領駕駛執照。
二、異議理由略以：伊是職業駕駛，之前有涉嫌詐欺案，所以沒
    在開計程車了，伊是錢包掉了金融卡被盜用，被當假人頭帳
    戶，伊自己也是受害者，也被罰錢了，計程車是平時下班在
    開的，伊早上是開貨車送貨，若沒有駕照，伊不知道還能做
    什麼工作。另道路交通管理處罰條例第37條第3 項應係指計
    程車駕駛人利用乘載客人之機會，而犯詐欺等罪，有其業務
    關聯性，計程車駕駛犯詐欺罪會遭吊銷執照是因為容易利用
    乘載客人機會，處於密閉之車廂空間，對乘客進行詐欺比較
    容易成功，伊遭判刑的犯罪事實是利用網路犯詐欺罪，尚與
    前揭規定要件不符，爰依法聲明異議云云。
三、按計程車駕駛人，在執業期中，犯竊盜、詐欺、贓物、妨害
    自由或刑法第230 條至第236 條各罪之一，經第一審法院判
    決有期徒刑以上之刑後，吊扣其執業登記證。其經法院判決
    有期徒刑以上之刑確定者，廢止其執業登記，並吊銷其駕駛
    執照；又汽車駕駛人，曾依第37條第3 項規定吊銷駕駛執照
    者，3 年內不得考領駕駛執照，道路交通管理處罰條例第37
    條第3 項、第67條第2 項分別定有明文。查異議人並不否認
    其原領有計程車駕駛人執業登記證，為計程車駕駛人，且領
    有職業小客車之駕駛執照，而在職業登記證及職業駕駛執照
    有效期間內之98年2 月間，因幫助犯詐欺取財罪，經本院以
    98年度簡字第3520號判決判處有期徒刑2 月，如易科罰金，
    以新臺幣1 千元折算1 日，於98年6 月12日判決確定，而已
    於98年7 月8 日易科罰金執行完畢等情，並有本件舉發通知
    單、本院前揭刑事簡易判決書、臺灣高等法院被告前案紀錄
    表，及臺北區監理所汽車駕駛人螢幕列印資料各1 份在卷可
    憑，已足認定為真實。
四、至異議人雖仍以前詞置辯，惟刑事判決一經宣示，即生判決
    之效力，非聲明異議程序所得更易，是異議人所為幫助詐欺
    犯行，既經本院前揭刑事判決認定在案，且異議人亦未就該
    判決表明不服請求上訴，自不得再於本件爭執本身是受害者
    而無幫助詐欺犯行等情。又按道路交通管理處罰條例第37條
    之規定意旨，係基於營業小客車營運及其駕駛人工作之特性
    ，就駕駛人個人應具備之主觀條件，對人民職業選擇自由所
    為之限制，旨在保障乘客之安全，確保社會之治安，及增進
    營業小客車之職業信賴，且營業小客車營運之管理，因各國
    國情與治安狀況而有不同，相關機關審酌曾犯上述之罪者，
    其再犯比率偏高，及其對乘客安全可能之威脅，衡量乘客安
    全等重要公益之維護，與人民選擇職業應具備主觀條件之限
    制，而就其選擇職業之自由為合理之不同規定，則為達其維
    護社會安全目的，計程車駕駛人於犯該條第3 項之罪時，事
    實上是否執業，在所不問，其所指「執業期中」，乃指駕駛
    人於執業登記證之有效期間內犯第3 項之罪，此觀該條文用
    語係以「執業期中」而非「執業中」甚明，亦不論其行為之
    種類是否與「執業行為」關連，故異議人辯稱該條項僅指計
    程車駕駛人利用駕駛計程車載客機會違犯詐欺等罪云云，顯
    有誤會。再按汽車駕駛人，因違反道路交通管理處罰條例及
    道路交通安全規則之規定，受吊銷駕駛執照處分時，吊銷其
    持有各級車類之駕駛執照，道路交通管理處罰條例第68條第
    1 項已有明文規定，是經處吊銷駕駛執照處分時，不論是否
    為取得較高等級車類之駕駛資格者，均無可持其他等級車種
    駕照再駕車行駛於道路之權利，亦即倘有違反前述條例相關
    規定致須接受吊銷駕駛執照處分者，乃其違規行為對道路交
    通秩序之維持及道路交通安全已生較大之影響，遂限制其繼
    續駕車行駛道路之權利，其係屬駕駛行為之限制，並不因所
    持駕駛執照種類不同而有所差異，從而，第68條所指吊銷其
    持有各級車類之駕駛執照，自亦包括異議人所持有之其他車
    類駕駛資格，是異議意旨認其持有職業大客車等駕駛執照不
    應一併吊銷云云，同無可採。另異議人於吊銷駕照期間內，
    縱對其生計維持有所影響，然並非不得尋其他工作機會以為
    謀生，法院依法同無從據為免罰之理由。
五、綜上所述，本件異議人確有計程車駕駛人在執業期中，犯刑
    法之詐欺罪，經法院判決有期徒刑以上之刑確定之違規情事
    。原處分經核尚無違法或不當之處，異議人聲明異議為無理
    由，應予駁回。
據上論斷，應依道路交通事件處理辦法第18條，裁定如主文。
中    華    民    國   100    年    1     月    14    日
                  交通法庭  法  官  張 兆 光
上列正本證明與原本無異。
如不服本裁定，應於裁定送達後五日內敘明抗告理由，向本院提
出抗告狀。
                            書記官  曹 秋 冬
中    華    民    國   100    年    1     月    14    日